ACORDAO-COMPLETO-2557738

ACÓRDÃO 2310/2022 ATA 40/2022 - PLENÁRIO

VISTO, relatado e discutido este relatório de acompanhamento que tem por finalidade verificar o estágio de implementação do Portal Nacional de Contratações Públicas - PNCP, previsto na Nova Lei de Licitações e Contratos (Lei 14.133/2021) .
ACORDAM os Ministros do Tribunal de Contas da União, reunidos em sessão do Plenário, ante as razões expostas pelo Relator, e com fundamento no art. 1º, inciso II, da Lei 8.443/1992, em:
9.1. autorizar a participação da Secretaria de Fiscalização de Tecnologia da Informação - Sefti na presente ação de controle, remetendo os autos àquela unidade para manifestação;
9.2. autorizar o envio de cópia da instrução de peça 56 do presente processo, assim como do Relatório de Fiscalização constante à peça 33 do TC-Processo 039.727/2021-1, ao grupo de trabalho denominado GT-PNCP, formado pelo IRB, Atricon e CNPTC;
9.3. após a manifestação da Sefti prevista no subitem 9.1, restituir os autos à Selog, para prosseguimento do feito.

Acompanhamento das ações relacionadas ao desenvolvimento e à implantação das funcionalidades previstas na Lei 14.133/2021 para integrar o Portal Nacional de Contratações Públicas - PNCP.

Ministério da Economia

3. Responsáveis: não há

13.1. Ministros presentes: Vital do Rêgo (na Presidência), Walton Alencar Rodrigues, Benjamin Zymler, Augusto Nardes, Jorge Oliveira (Relator) e Antonio Anastasia.
13.2. Ministros-Substitutos convocados: Augusto Sherman Cavalcanti e Marcos Bemquerer Costa.
13.3. Ministro-Substituto presente: Weder de Oliveira.

JORGE OLIVEIRA

Por meio do Acórdão 2852/2021-TCU-Plenário, o Tribunal examinou relatório de levantamento, realizado pela Secretaria de Controle Externo de Aquisições Logísticas - Selog no período de 1º/4 a 27/10/2021, com a finalidade de verificar o estágio da implementação do Portal Nacional de Contratações Públicas - PNCP. Referida decisão autorizou a proposta de realização de fiscalização, na modalidade Acompanhamento, objetivando dar continuidade à apuração iniciada, o que se cumpre por meio dos presentes autos.
2.	Na instrução de peça 56, a Selog contextualiza o estágio atualizado do trabalho, com detalhada análise das informações prestadas pelo Ministério da Economia em resposta à diligência. 
3.	Informa também o recebimento de correspondência remetida pelo Instituto Rui Barbosa - IRB, no qual se dá notícia da celebração de acordo de cooperação entre aquele instituto, a Associação dos Membros dos Tribunais de Contas do Brasil - Atricon e o Conselho Nacional de Presidentes dos Tribunais de Contas - CNPTC para o fortalecimento de auditorias operacionais em contratações públicas, considerando os novos dispositivos da Lei 14.133/2021. Registra que, no âmbito daquele acordo de cooperação, foi criado um grupo de trabalho com o objetivo de "compilar sugestões de adaptação e formas de disponibilização dos dados do Portal Nacional de Compras Públicas a serem repassados ao Ministério da Economia".
4.	A unidade técnica, então, propõe "que seja autorizado o envio ao grupo de trabalho denominado GT-PNCP, formado pelo IRB, Atricon e CNPTC, de cópia desta instrução e do relatório de levantamento produzido no âmbito do TC Processo 039.727/2021-1".
5.	A Selog também pleiteia autorização para participação da Secretaria de Fiscalização de Tecnologia da Informação - Sefti na presente ação de controle, nos seguintes termos:
"119.	Tendo em vista que, além das questões relacionadas à disponibilização das funcionalidades previstas no art. 174 da Lei 14.133/2021 - sob análise da Selog nestes autos -, o desenvolvimento do PNCP também envolve aspectos importantes afetos à tecnologia da informação, esta unidade técnica entendeu oportuno sondar a Secretaria de Fiscalização de Tecnologia da Informação do TCU - Sefti sobre eventual interesse na participação do presente trabalho.
120.	Aceitando o convite para integrar esta ação de controle, a Sefti apontou, em reunião realizada em 1º/9/2022, temas de alta relevância que poderiam ser avaliados no âmbito do PNCP, e que agregariam considerável valor à abordagem da Selog ora em curso. De fato, foram suscitados, por exemplo, pontos concernentes às soluções relativas à modelagem do PNCP, à infraestrutura de TI utilizada, à interconexão do Portal com os demais sistemas de compras já existentes e aos custos associados ao desenvolvimento, à manutenção e às evoluções do PNCP.
121.	Assim sendo, as unidades técnicas cogitaram de metodologia de trabalho prevendo atuações complementares, nas quais caberia a cada secretaria avaliar os tópicos pertinentes às suas competências temáticas.
122.	Nesses termos, e considerando o disposto no § 2º do art. 3º da Portaria-Segecex 4/2021, opinamos no sentido de que, previamente à execução das medidas preliminares alvitradas neste exame, sejam estes autos encaminhados ao gabinete do Ministro-Relator para fins de apreciação de proposta de autorização objetivando a participação da Sefti na presente ação de controle."
	É o relatório.

não há

Não atuou

ACOMPANHAMENTO. IMPLEMENTAÇÃO DO PORTAL NACIONAL DE COMPRAS PÚBLICAS - PNCP, PREVISTO NA LEI 14.133/21 (NOVA LEI DE LICITAÇÕES E CONTRATOS). AUTORIZAÇÃO PARA PARTICIPAÇÃO DA SEFTI. AUTORIZAÇÃO PARA REMESSA DE CÓPIA AO GRUPO DE TRABALHO GT-PNCP, FORMADO PELO IRB, ATRICON E CNPTC. CONTINUIDADE DO ACOMPANHAMENTO.

ACOMPANHAMENTO (ACOM)

Neste processo, realiza-se o acompanhamento da implementação do Portal Nacional de Contratações Públicas - PNCP, previsto na Nova Lei de Licitações e Contratos (Lei 14.133/2021) .
Conforme consignei no relatório, a Selog propõe que seja autorizado o envio ao grupo de trabalho denominado GT-PNCP, formado pelo IRB, Atricon e CNPTC, de cópia da instrução de peça 56 destes autos, assim como do relatório de levantamento produzido no âmbito do TC Processo 039.727/2021-1.
Propõe também que seja autorizada a participação da Secretaria de Fiscalização de Tecnologia da Informação - Sefti na presente ação de controle, tendo em vista que o desenvolvimento do PNCP também envolve aspectos importantes afetos à tecnologia da informação.
Não obstante constituam medidas do caráter saneador, trago a matéria ao conhecimento do Plenário em decorrência do relevo do tema deste Acompanhamento.
O grupo de trabalho GT-PNCP foi criado para compilar sugestões de adaptação e formas de disponibilização dos dados do Portal Nacional de Compras Públicas a serem repassados ao Ministério da Economia.
O relatório de levantamento constante da peça 33 do TC Processo 039.727/2021-1 já foi apreciado por esta Corte, quando da prolação do Acórdão 2852/2021-TCU-Plenário.
Não há óbice, portanto, ao compartilhamento de informações na forma proposta pela unidade técnica, com vistas ao fortalecimento da atuação conjunta do sistema de Tribunais de Contas e à máxima eficácia das medidas a serem adotadas pelo Ministério da Economia no desenvolvimento do PNCP, que centralizará informações sobre contratações de todos os entes subnacionais.
Outrossim, considerando que o desenvolvimento do Portal Nacional de Contratações Públicas envolve aspectos importantes afetos à tecnologia da informação, tais como os concernentes à modelagem do Portal, à infraestrutura de TI utilizada, à interconexão com os demais sistemas de compras já existentes e aos custos associados ao seu desenvolvimento, manutenção e evolução, mostra-se oportuno autorizar a participação da Sefti no presente Acompanhamento, para formulação, análise e avaliação das questões pertinentes à área temática afeta àquela unidade técnica.
Os demais atos relacionados à implementação do Portal Nacional de Contratações Públicas, objeto precípuo do presente acompanhamento, serão examinados pela Selog, de forma que acolho a proposta de restituir os autos àquela unidade para continuidade do feito.
Ante o exposto, VOTO pela adoção da minuta de acórdão que submeto a este Colegiado.
TCU, Sala das Sessões, em 19 de outubro de 2022.
JORGE OLIVEIRA 
Relator